【裁判字號】    98,易,576
【裁判日期】    980527
【裁判案由】    詐欺等
【裁判全文】
臺灣臺南地方法院刑事判決               98年度易字第576號
公  訴  人  臺灣臺南地方法院檢察署檢察官
被      告  壬○○
                    現因另案於臺灣臺南監獄台南分監執行中
上列被告因竊盜案件，經檢察官提起公訴（九十八年度偵字第二
六四一號、三一四一號），被告於本院準備程序時，為有罪之陳
述，經本院裁定由受命法官獨任以簡式審判程序審理，並判決如
下：
    主  文
壬○○所犯如附表所示之六件竊盜罪，均累犯，各處如附表所示
之刑；又意圖為自己不法之所有，而侵占離本人所持有之物，處
罰金新台幣參仟元，如易服勞役，以新台幣壹仟元折算壹日；又
意圖為自己不法之所有，以詐術使人將本人之物交付未遂，累犯
，處有期徒刑肆月，前開有期徒刑應執行有期徒刑貳年。
    事  實
一、壬○○前因竊盜案件，經本院以九十五年度簡字第二０九０
    號刑事簡易判決判處有期徒刑五月確定，並於民國九十六年
    六月九日縮刑期滿執行完畢。詎仍不知悔改，意圖為自己不
    法之所有，基於竊盜之犯意，於附表所示時間、地點及方式
    ，徒手竊取如附表所示物品，得手後留存現金及部分物品使
    用，其餘則丟棄不詳處所。壬○○復於九十八年一月二十四
    日上午十一時後某時許，在臺南縣永康市崑山國小附近垃圾
    堆，拾獲乙○○所有與保管之大灣農會活期儲蓄存款帳戶（
    帳號：0000000000000000號）存摺一本、
    「乙○○」、「楊庭瑄」印章各一枚、乙○○之身份證、駕
    照各一張等物（前揭物品原為乙○○所持有，於九十八年一
    月二十四日上午十一時許，在台南縣永康市崑山市場中遭不
    詳人士竊取）等脫離本人持有之物，竟意圖為自己不法之所
    有，將上開物品予以侵占入己。壬○○復另行起意，基於意
    圖為自己不法所有之詐欺取財故意，於九十八年二月二十三
    日上午十一時許，持前揭乙○○大灣農會活期儲蓄存款存摺
    一本與「乙○○」印章一枚前往永康市農會崑山分會，並在
    取款憑條上填載金額新台幣（下同）二萬元（未書寫乙○○
    之姓名、署押），佯為乙○○授權之人而持向永康市農會崑
    山分會職員邱淑娟表示取款之意，惟邱淑娟發現該帳戶業已
    掛失而報警究辦查獲，遂未得逞。
二、案經台南縣警察局永康分局報告台灣台南地方法院檢察署檢
    察官偵查起訴。
    理  由
一、上揭犯罪事實業據被告壬○○於本院審理時供承不諱，核與
    被害人乙○○、己○○○、丙○○○、王釋琳、甲○○、庚○○、辛○○等人於警詢中證述失竊情節相符，且經證人邱
    淑娟於警詢證述被告詐領款項未遂過程明確，並有被害人乙○○等人簽立之贓物認領保管單、台南縣警察局永康分局搜
    索、扣押筆錄、扣押物品目錄表、現場照片、取款憑條各件
    在卷可稽，被告之自白與事實相符，堪以採信，應依法論科
    。
二、核被告所為係犯刑法第三百二十條第一項之竊盜罪（六件）
    、同法第三百三十七條侵占離他人持有物罪、同法第三百三
    十九條第三項、第一項詐欺取財未遂罪。又被告前因竊盜案
    件，經本院以九十五年度簡字第二０九０號刑事判決判處有
    期徒刑五月確定，並於九十六年六月九日縮刑期滿執行完畢
    等情，有台灣高等法院被告全國前案紀錄表一份在卷可稽。
    被告於有期徒刑執行完畢後，五年內再犯本案法定刑有期徒
    刑以上之七罪（竊盜罪六件、詐欺取財未遂罪一件），為累
    犯，應依刑法第四十七條第一項之規定，就該七罪加重其刑
    。另被告著手於詐欺取財行為之實施，然尚未詐得財物，為
    未遂犯，應依刑法第二十五條第二項之規定，減輕其刑，並
    先加後減之。被告所犯前開八罪，犯意各別、行為互異，應
    予分論併罰。爰審酌被告犯罪動機、手段、所得、犯罪後坦
    承不諱之態度等一切情狀，分別量處如主文所示之刑，並就
    罰金諭知易服勞役之折算標準，另就所宣告有期徒刑刑責部
    分，定應執行刑。另公訴意旨雖認被告有犯罪之習慣，聲請
    依竊盜贓物犯保安條例第三條第一項之規定，宣告被告刑前
    強制工作等語。惟按保安處分係針對受處分人將來之危險性
    所為之處置，以達教化、治療之目的，為刑罰之補充制度。
    我國現行刑法採刑罰與保安處分雙軌制，係在維持行為責任
    之刑罰原則下，為協助行為人再社會化之功能，以及改善行
    為人潛在之危險性格，期能達成根治犯罪原因、預防犯罪之
    特別目的。是保安處分中之強制工作，旨在對嚴重職業性犯
    罪及欠缺正確工作觀念或無正常工作因而犯罪者，強制其從
    事勞動，學習一技之長及正確之謀生觀念，使其日後重返社
    會，能適應社會生活。竊盜犯贓物犯保安處分條例第三條第
    一項規定：「十八歲以上之竊盜犯、贓物犯，有左列情形之
    一者，得於刑之執行前，令入勞動場所強制工作：一、有犯
    罪習慣者。二、以犯竊盜罪或贓物罪為常業者」，即係本於
    保安處分應受比例原則之規範，使保安處分之宣告，與行為
    人所為行為之嚴重性、行為人所表現之危險性及對於行為人
    未來行為之期待性相當之意旨而制定，而由法院視行為人之
    危險性格，決定應否令入勞動處所強制工作，以達預防之目
    的。本院斟酌被告係瘖啞人，身罹聽障與語障之病症，與常
    人相較，謀生不易，其所為多次竊盜犯行，均係為圖溫飽所
    致，尚難僅以其有多次竊盜犯行，即認其確有犯罪之習慣而
    有令其強制工作以改惡習之必要，本院斟酌全案情節後，認
    宣告如主文所示之刑，應可達於促其改正不當觀念，並使其
    檢點日後行為之效，無庸再為令其強制供作之諭知，附此敘
    明。
據上論斷，應依刑事訴訟法第二百七十三條之一第一項、第二百
九十九條第一項前段，刑法第三百二十條第一項、第三百三十七
條、第三百三十九條第三項、第一項、第四十七條第一項、第二
十五條第二項、第五十一條第五款、第四十二條第二項、第三項
、刑法施行法第一條之一，判決如主文。
本案經檢察官丁○到庭執行職務
中    華    民    國    98    年    5     月    27    日
                        刑事第十二庭
                            法  官  卓穎毓
以上正本證明與原本無異。
如不服本判決應於收受本判決後10日內向本院提出上訴書狀，並
應敘述具體理由。如未敘述上訴理由者，應於上訴期間屆滿後20
日內向本院補提理由書狀（均須按他造當事人之人數附繕本）「
切勿逕送上級法院」。
                            書記官  秦建華
中    華    民    國    98    年    5     月    27    日
附表：
  ┌──┬───┬──────┬────┬───────┬──────┐
  │編號│時間  │    地點    │被害人  │竊盜方式      │主文及刑責  │
  ├──┼───┼──────┼────┼───────┼──────┤
  │ 1  │97年1 │臺南縣永康市│己○○○│壬○○於左列時│壬○○竊盜，│
  │    │月11日│崑山街2號前 │        │地，趁己○○○│累犯，處有期│
  │    │12時許│            │        │所騎乘車牌號碼│徒刑肆月。  │
  │    │      │            │        │NLK-818號重機 │            │
  │    │      │            │        │車置物箱蓋未蓋│            │
  │    │      │            │        │緊，竊取置物箱│            │
  │    │      │            │        │內皮包1只（含 │            │
  │    │      │            │        │健保卡、身份證│            │
  │    │      │            │        │、中國信託銀行│            │
  │    │      │            │        │、京城銀行、台│            │
  │    │      │            │        │新銀行提款卡各│            │
  │    │      │            │        │1張及現金新臺 │            │
  │    │      │            │        │幣（下同）1萬9│            │
  │    │      │            │        │00 0元）及手機│            │
  │    │      │            │        │1支，得手後離 │            │
  │    │      │            │        │去現場，除現金│            │
  │    │      │            │        │、健保卡外，其│            │
  │    │      │            │        │餘物品棄置不詳│            │
  │    │      │            │        │處所。        │            │
  ├──┼───┼──────┼────┼───────┼──────┤
  │ 2  │97年12│臺南縣永康市│丙○○○│壬○○於左列時│壬○○竊盜，│
  │    │月31日│中華路155巷 │        │地，見丙○○○│累犯，處有期│
  │    │9時45 │兵仔市場    │        │所提之手提包拉│徒刑肆月。  │
  │    │分許  │            │        │鍊未關，伸手竊│            │
  │    │      │            │        │取其內皮包1 只│            │
  │    │      │            │        │（含健保卡及現│            │
  │    │      │            │        │金1000元），得│            │
  │    │      │            │        │手後隨即騎乘車│            │
  │    │      │            │        │牌號碼319-DWC │            │
  │    │      │            │        │號重機車離去。│            │
  ├──┼───┼──────┼────┼───────┼──────┤
  │ 3  │98年1 │臺南縣永康市│戊○○  │壬○○於左列時│壬○○竊盜，│
  │    │月15日│永康街15號前│        │地，趁戊○○所│累犯，處有期│
  │    │12時15│            │        │騎乘車牌號碼9G│徒刑肆月。  │
  │    │分許  │            │        │M-725號重機車 │            │
  │    │      │            │        │置物箱蓋未蓋緊│            │
  │    │      │            │        │，竊取置物箱內│            │
  │    │      │            │        │皮包1只（含7-1│            │
  │    │      │            │        │1儲值卡1張、健│            │
  │    │      │            │        │保卡2張、手機 │            │
  │    │      │            │        │1支、兆豐國際 │            │
  │    │      │            │        │商業銀行代收票│            │
  │    │      │            │        │據紀錄表1本、 │            │
  │    │      │            │        │高福德印章1只 │            │
  │    │      │            │        │、佳禾室內裝修│            │
  │    │      │            │        │公司印章1只及 │            │
  │    │      │            │        │現金1000元），│            │
  │    │      │            │        │得手後離去現場│            │
  │    │      │            │        │，除現金、兆豐│            │
  │    │      │            │        │國際商業銀行代│            │
  │    │      │            │        │收票據紀錄表1 │            │
  │    │      │            │        │本、高福德印章│            │
  │    │      │            │        │1只、佳禾室內 │            │
  │    │      │            │        │裝修公司印章外│            │
  │    │      │            │        │，其餘物品棄置│            │
  │    │      │            │        │不詳處所。    │            │
  ├──┼───┼──────┼────┼───────┼──────┤
  │ 4  │98年2 │臺南市北區海│甲○○  │壬○○於左列時│壬○○竊盜，│
  │    │月13日│安路花園夜市│        │地，見甲○○所│累犯，處有期│
  │    │21時許│            │        │背之背包拉鍊未│徒刑肆月。  │
  │    │      │            │        │關，伸手竊取其│            │
  │    │      │            │        │內皮包1只（含 │            │
  │    │      │            │        │身份證、健保卡│            │
  │    │      │            │        │、嘉南藥理科技│            │
  │    │      │            │        │大學學生證及現│            │
  │    │      │            │        │金3000元），得│            │
  │    │      │            │        │手後隨即離去。│            │
  ├──┼───┼──────┼────┼───────┼──────┤
  │ 5  │98年2 │臺南市金華市│庚○○  │壬○○於左列時│壬○○竊盜，│
  │    │月19日│場前        │        │地，趁庚○○所│累犯，處有期│
  │    │10時許│            │        │騎乘重機車置物│徒刑肆月。  │
  │    │      │            │        │箱蓋未蓋緊，竊│            │
  │    │      │            │        │取置物箱內皮包│            │
  │    │      │            │        │1只（含健保卡 │            │
  │    │      │            │        │、身份證、汽車│            │
  │    │      │            │        │駕照、機車駕照│            │
  │    │      │            │        │、聯邦銀行金融│            │
  │    │      │            │        │卡行、玉山銀行│            │
  │    │      │            │        │金融卡、匯豐銀│            │
  │    │      │            │        │行信用卡、玉山│            │
  │    │      │            │        │銀行信用卡、華│            │
  │    │      │            │        │南銀行信用卡、│            │
  │    │      │            │        │威寶電話卡各1 │            │
  │    │      │            │        │張及現金2500元│            │
  │    │      │            │        │許），得手後離│            │
  │    │      │            │        │去現場。      │            │
  ├──┼───┼──────┼────┼───────┼──────┤
  │ 6  │98年2 │臺南市安平區│辛○○  │壬○○於左列時│壬○○竊盜，│
  │    │月22日│延平街      │        │地，見辛○○所│累犯，處有期│
  │    │15時許│            │        │背之背包拉鍊未│徒刑肆月。  │
  │    │      │            │        │關，伸手竊取其│            │
  │    │      │            │        │內皮包1只（含 │            │
  │    │      │            │        │身份證、健保卡│            │
  │    │      │            │        │、臺灣銀行提款│            │
  │    │      │            │        │卡、消費卷700 │            │
  │    │      │            │        │元、大潤發提貨│            │
  │    │      │            │        │卷500元及現金 │            │
  │    │      │            │        │300元），得手 │            │
  │    │      │            │        │後隨即離去。  │            │
  └──┴───┴──────┴────┴───────┴──────┘
附錄法條：
中華民國刑法第320條
意圖為自己或第三人不法之所有，而竊取他人之動產者，為竊盜
罪，處 5 年以下有期徒刑、拘役或 500 元以下罰金。
意圖為自己或第三人不法之利益，而竊佔他人之不動產者，依前
項之規定處斷。
前二項之未遂犯罰之。


司法院資訊處製作；財團法人民間司法改革基金會備份。
